臺灣桃園地方法院民事判決　九十一年度訴字第一○三八號
　　原　　　告　甲○○
　　訴訟代理人　乙○○
　　被　　　告　丙○○
右當事人間請求損害賠償事件，原告就本院九十年度交易字第二九二號過失致死刑事
案件提起附帶民事訴訟（九十年度交附民字第九０號），經本院刑事庭裁定移送前來
，本院判決如左：
    主    　文
被告應給付原告新台幣壹佰柒拾萬伍仟肆佰柒拾柒元，及自民國九十一年三月二十日
起至清償日止，按年息百分之五計算之利息。
原告其餘之訴駁回。
訴訟費用由被告負擔。
本判決第一項於原告以新台幣伍拾陸萬捌仟伍佰元為被告供擔保後，得假執行。
原告其餘假執行之聲請駁回。
    事    　實
甲、原告方面：
一、聲明：（一）被告應給付原告新台幣（下同）壹佰柒拾壹萬零貳佰零捌元，及自
    起訴狀繕本送達之翌日起至清償日止，按年息百分之五計算之利息。（二）原告
    願供擔保，請准予宣告假執行。
二、陳述：被告丙○○於民國九十年一月三十日凌晨三點四十分許，駕駛車號Ｐ五－
    八四０六號自用小客車，沿桃園縣龜山鄉○○路由桃園往台北方向行駛，當行經
    桃園縣龜山鄉○○路二段龜山幹九０Ａ桃園縣警察局龜山分局前之路段時，被告
    竟未注意前方道路上有原告之子即被害人永建和，疏未為任何減速之舉，撞擊到
    永建和後又輾壓其身而過，致永建和因多發性鈍挫傷造成第一頸椎脫臼及兩側氣
    血胸，當場死亡。被告丙○○駕車於深夜視線不清之路段，未減速慢行，又未注
    意前方往來行人及道路狀況，致撞擊永建和致死，被告顯有過失，至為灼然。原
    告為被害人永建和之父，被害人永建和對原告負有扶養之義務，而原告係出生於
    民國七年，現年八十三歲，平均壽命尚有五點七年，可受被害人永建和扶養之期
    間約為六年，依八十九年度臺灣地區每人每年（註：起訴狀誤載為「每月」）消
    費支出為十五萬六千七百四十四元估算，再依霍夫曼式計算法扣除中間利息後，
    原告現可受被害人永建和扶養之費用全部共計為八十四萬零八百三十三元。而原
    告計有五子，其中之一業已過世多年，原告所得受被害人永建和扶養費用以四分
    之一計算，原告仍可請求被告賠償扶養費用二十一萬零二百零八元，為此，爰依
    民法第一百八十四條、第一百九十二條第二項規定，請求被告應賠償原告扶養費
    用二十一萬零二百零八元。又原告之子永建和因為被告駕車過失而撞擊致死，原
    告晚年痛失愛子，白髮人送黑髮人，傷痛難弭，精神上遭受極大之痛苦，為此，
    原告爰另依民法第一百九十四條之規定，請求被告並應給付原告精神上之損害賠
    償金一百五十萬元。
三、證據：援用本院九十年度交易字第二九二號過失致死刑事案件之全部證據資料；
    並提出原告與被害人永建和之戶籍謄本及八十七年台灣地區簡易生命表、八十九
    年度臺灣地區每人平均每年消費支出資料影本各一份。
乙、被告方面：
一、聲明：原告之訴及其假執行之聲請均駁回，訴訟費用由原告負擔。
二、陳述：被告對於原告所主張之事實均不予爭執，但是被告沒有那麼多錢可以賠償
    給原告。
三、證據：被告未提出任何證據資料。
丙、本院依職權調閱臺灣桃園地方法院檢察署九十年度偵字第七一二三號（含九十年
    度相字第二二八號）、本院九十年度交易字第二九二號、臺灣高等法院九十一年
    度交上易字第六０號過失致死一案之全部刑事卷宗資料。
    理　　由
一、本件被告丙○○之侵權行為地位於桃園縣桃園龜山鄉境內，為本院管轄區域範圍
    ，本院依民事訴訟法第十五條第一項規定，就此損害賠償事件為有管轄權，合先
    敘明。
二、按民法第一百八十四條第一項前段規定：「因故意或過失，不法侵害他人之權利
    者，負損害賠償責任。」；同法第一百九十二條第一項、第二項規定：「不法侵
    害他人致死者，對於支出醫療及增加生活上需要之費用或殯葬費之人，亦應負損
    害賠償責任。被害人對於第三人負有法定扶養義務者，加害人對於該第三人亦應
    負損害賠償責任。」。又依民法第一百九十四條規定：「不法侵害他人致死者，
    被害人之父、母、子、女及配偶，雖非財產上之損害，亦得請求賠償相當之金額
    。」
三、本件原告主張被害人永建和為原告之子，業據原告提出被害人永建和之戶籍謄本
    一份已載明為證，自堪信為真。又原告主張被告丙○○於九十年一月三十日凌晨
    三點四十分許，駕駛車號Ｐ五－八四０六號自用小客車，在行經桃園縣桃園龜山
    分局前之路段時，疏未注意前方道路上有原告之子永建和，未為減速，撞擊到永
    建和後又輾壓其身而過，致永建和因多發性鈍挫傷造成第一頸椎脫臼及兩側氣血
    胸，當場死亡之事實，已經本院於九十年十二月二十一日以九十年度交易字第二
    九二號刑事判決及臺灣高等法院於九十一年四月三十日以九十一年度交上易字第
    六０號交通事件判決均認定屬實，且被告於言詞辯論時亦不予爭執，亦堪信為真
    。又原告主張被害人永建和對其負有扶養之義務，並主張其係出生於民國七年（
    註：原告於民國七年九月二十五日出生），其子永建和於九十年一月三十日凌晨
    遭被告駕車撞擊致當場死亡之時，原告時年為八十三歲，平均壽命尚有五點七年
    ，可受其子永建和扶養之期間約為六年等事實，被告於言詞辯論時亦均不予爭執
    ，原告且另提出載明其出生年日期之戶籍謄本及八十七年台灣地區簡易生命表影
    本各一份為證，此部分亦應堪認屬實。從而，原告依民法第一百八十四條第一項
    前段、第一百九十二條第二項及第一百九十四條之規定，請求被告應負賠償扶養
    費用之損害責任，並應給付原告相當數額之精神上損害賠償金，均屬有據，為有
    理由，應予准許。
四、茲將本件原告請求損害賠償之金額及本院認可之數額（註：均以元為單位，元以
    下採四捨五入進位法），分述如下：１、扶養費部分：原告請求之數額為二十一
    萬零二百零八元。而本件依原告所提出之八十九年度臺灣地區每人平均每年消費
    支出資料，八十九年度臺灣地區每人每年消費支出為十五萬六千七百四十四元（
    註：換算為每月消費支出為一萬三千零六十二元），原告主張以此數額作為計算
    被告所應賠償之扶養費用數額，尚稱合理，且被告於言詞辯論時，對於原告之此
    一主張亦不予爭執，自應依此數額為標準以計算之。次查，原告為民國七年九月
    二十五日生，被害人永建和於九十年一月三十日遭被告駕車撞擊致死時，原告為
    年滿八十二歲四月又五日，加計其平均餘命五點七年（即五年八月又十二日），
    原告可受被害人永建和扶養至八十八歲又十七日，即扶養至九十五年十月十二日
    為止。而原告就此部分，為一次全部請求，依霍夫曼式計算法扣除中間利息後，
    被告應賠償原告之扶養費用數額應為八十二萬一千九百零八元。其計算式，說明
    如下：被告自九十年一月三十日（被害人永建和死亡之日）起，至九十一年八
    月二十九日（本院判決時）止，被告應賠償原告之扶養費用數額為二十四萬八千
    一百七十八元（註：此部分為訴訟中履行期已到期之損害賠償金，無須扣除中間
    利息）【此部分計算如下：｛（156,744元×1年）＋（13,062元×7月）｝＝248
    ,178  元】。次按，請求將來給付之訴，以有預為請求之必要者為限，得提起之
    ，民事訴訟法第二百四十六條定有明文，查本件被告迄今仍然未給付任何賠償金
    給原告，被告就已到期之損害賠償金，已經有不履行之情形，則其就未屆履行期
    之部分，顯亦有到期不履行之虞，原告據此原因而認被告有到期不履行之虞，而
    一併提起將來給付之訴，請求被告一次給付原告其全部餘命期間之扶養費用損害
    賠償金數額，於法尚無不合，應予准許。又依照上揭計算標準，被告自九十一
    年八月三十日起至九十五年十月十二日為止，應給付原告之扶養費用損害賠償金
    數額為：五十七萬三千七百三十元【此部分計算如下：｛156,744元×3.6603（
    註：此部分屬將來給付之訴，共計四年一月又十四日，依年別單利５％複式霍夫
    曼係數表方式扣除中間利息；即由該係數表四及五間，取四．一二之係數為3.66
    03）=573,730元】。上述部分，合計共八十二萬一千九百零八元。原告主張
    其計有五子，其中之一業已過世多年，原告所得受被害人永建和扶養費用以四分
    之一計算，被告就此於言詞辯論時亦不予爭執，因此，被告應賠償原告之扶養費
    用損害金數額，應為八十二萬一千九百零八元的四分之一，亦即二十萬五千四百
    七十七元。２、精神上之損害賠償金（慰撫金）部分：原告主張因被告之過失致
    其子永建和遭被告駕車撞擊致死，原告晚年痛失愛子，白髮人送黑髮人，傷痛難
    弭，精神上遭受極大之痛苦，請求被告應給付原告精神上之損害賠償金一百五十
    萬元。本院經參酌被害人永建和當時受害死亡情況、死亡時之年齡（年滿四十三
    歲十一月又十日）及被告當時駕車肇事之過失程度、被告之年齡（被告於六十七
    年七月三十一日出生）、工作能力等情形，綜合判斷之，認為原告請求之數額，
    尚屬相當，應予准許。綜上所述，被告因駕車疏於注意而致生本件侵權行為，其
    應給付原告所受之損害賠償金如下：１、扶養費部分為二十萬五千四百七十七元
    ；２、精神上損害賠償金（慰撫金）部分為一百五十萬元。以上全部合計總額為
    一百七十萬五千四百七十七元。從而，原告本於侵權行為之損害賠償請求權，而
    依據民法第一百九十二條第二項及第一百九十四條之規定，於請求被告給付原告
    一百七十萬五千四百七十七元之損害賠償金，及自起訴狀繕本送達（註：起訴狀
    於九十一年三月十九日送達）翌日起至清償日止之法定遲延利息之範圍內，為有
    理由，應予准許。原告逾上述部分之請求，則屬無理由，不應准許，應予駁回之
    ；逾上述部分所為假執行之聲請，亦因失所附麗，應併予駁回。
六、本件原告勝訴部分，原告陳明願供擔保以代釋明，聲請宣告假執行，經核並無不
    合，爰酌定相當之擔保金額併予宣告之。
七、因本件事證已臻明確，兩造其餘主張陳述及攻擊防禦方法，核與本件判決結果不
    生影響，無一一審究必要，附此敘明。
八、據上論結，本件原告之訴為一部有理由，一部無理由，依民事訴訟法第七十九條
    但書、第三百九十條第二項，判決如主文。
中　　　華　　　民　　　國　　九十一　　年　　　八　　　月　　二十九　　日
                                        臺灣桃園地方法院民事第二庭
~B法　　　官　呂仲玉
右為正本，係照原本作成。
如對本判決上訴，須於判決送達後二十日內，向本院提出上訴狀。
中　　　華　　　民　　　國　　九十一　　年　　　九　　　月　　　十六　　日
~B書　記　官　楊惠如
